【裁判字號】    91,訴,983
【裁判日期】    920429
【裁判案由】    侵權行為損害賠償
【裁判全文】
臺灣屏東地方法院民事判決    九十一年度訴字第九八三號
    原      告  丙○○○
    訴訟代理人  乙○○
    被      告  甲○○
右當事人間請求侵權行為損害賠償事件，本院判決如左：
    主      文
被告應給付原告新台幣伍拾陸萬伍仟零伍拾貳元，及自民國九十一年九月十三日起至
清償日止，按週年利率百分之五計算之利息。
原告其餘之訴駁回。
訴訟費用由被告負擔十分之四，餘由原告負擔。
本判決原告勝訴部分，於原告以新台幣壹拾捌萬元為被告供擔保後，得假執行。
原告其餘假執行之聲請駁回。
    事      實
甲、原告方面：
一、聲明：(一)被告應給付原告新台幣（下同）一百四十一萬五千零五十二元，及自起
    訴狀繕本送達翌日（即民國九十一年九月十三日）起至清償日止，按週年利率百
    分之五計算之利息。(二)願供擔保，請准宣告假執行。
二、陳述：
（一）被告未考領駕駛執照，仍於民國九十年十一月二十一日中午十二時四十五許，
      駕駛車牌號碼Ｄ六－四八四○號自用小客車（下稱系爭車輛），沿屏東縣鹽埔
      鄉○○村○○路，由鹽埔鄉往屏東市方向行駛，行駛至該路九五之二號前路邊
      停車而欲開啟車門之時，本應注意同向後方之行人或車輛並禮讓其先行，以免
      發生危險，而依當時情形並無不能注意之情事，被告竟疏未注意，即冒然向外
      開啟系爭車輛之左前車門，適原告駕駛車牌號碼ＰＩＬ－六二三號重型機車自
      同方向後方行經該處，見狀已閃避不及而撞擊系爭車輛之左前車門，人車失控
      並摔往快車道，又與隨後駛至而不及防範之唐坤元（檢察官另予不起訴處分，
      原告已聲請再議）所駕駛車牌號碼ＹＫ－五九二二號自用小客車之右前保險桿
      發生擦撞，致原告受有左側鎖骨骨折、右側脛腓骨開放性骨折及胸部挫傷等傷
      害，經台灣屏東地方法院檢察署檢察官以九十一年度調偵字第二三號聲請簡易
      判決處刑書聲請簡易判決處刑，爰依侵權行為法則訴請被告給付原告如聲明所
      示金額。
（二）原告因本件車禍所受損害之細目如下：
    1.醫療費用：原告因傷就醫治療，迄至九十一年八月一日止支出醫療費用計一十
      二萬七千一百五十二元（九十一年八月一日以後醫療費用保留請求）。
    2.交通費：原告因傷分別於九十年十二月一日、同年月三日、同年月十四日、同
      年月二十一日，及九十一年一月月四日、同年月十六日、同年二月七日前往位
      在屏東市之寶健醫院就診，因此往返屏東市及其位在屏東縣鹽埔鄉新二村住所
      ，每次往返一趟計程車費五百元，支出七趟計程車費共計三千五百元。
    3.工作損失：原告於本件車禍發生前係以耕作維生，因本件車禍受傷致一年六個
      月無法工作，以每月一萬五千八百元計算，原告所受一年六個月工作損失計二
      十八萬四千四百元。
    4.精神慰撫金：原告以耕作維生，並擁有一棟房屋與數筆土地，而原告因本件車
      禍所受傷害，縱使痊癒亦無法從事耕作，且每遇刮風下雨，受傷部位必酸痛，
      原告之精神痛苦異常，爰請求精神慰撫金一百萬元。
三、證據：提出證明書三件、診斷證明書二件、房屋稅繳款通知書一件、收據影本四
    十一件、寶健醫院復健治療卡影本二件、土地所有權狀影本二件、駕駛執照影本
    一件。
乙、被告方面：
一、聲明：駁回原告之訴。
二、陳述：
（一）本件車禍之刑事案件經判決確定後，被告已繳納罰鍰。而原告所請求醫療費及
      交通費，被告沒有意見，惟原告所請求工作損失及精神慰撫金之金額過高，被
      告無力負擔。
（二）被告係國中畢業，目前擔任公司職員，每月薪資一萬九千元，無動產或不動產
      ，並需獨力扶養二名現分別就讀國小與國中之子女。
丙、本院依職權調閱台灣屏東地方法院檢察署九十一年度偵字第九二○號、九十一年
    度調偵字第二三號與九十一年度聲議字第一三三號偵查卷宗，及本院九十一年度
    屏交簡字第三四二號與九十一年度聲判字第一三號刑事卷宗。
    理      由
一、原告主張：被告於九十年十一月二十一日中午十二時四十五許，駕駛車牌號碼Ｄ
    六－四八四○號自用小客車（下稱系爭車輛），沿屏東縣鹽埔鄉○○村○○路，
    由鹽埔鄉往屏東市方向行駛，行駛至該路九五之二號前路邊停車而欲開啟車門之
    時，本應注意同向後方之行人或車輛並禮讓其先行，而依當時情形並無不能注意
    之情事，被告竟疏未注意，即冒然向外開啟系爭車輛之左前車門，適原告駕駛車
    牌號碼ＰＩＬ－六二三號重型機車自同方向後方行經該處，見狀已閃避不及而撞
    擊系爭車輛之左前車門，人車失控並摔往快車道，又與隨後駛至而不及防範之唐
    坤元所駕駛之車牌號碼ＹＸ－五九二二號自用小客車之右前保險桿發生擦撞，致
    原告受有左側鎖骨骨折、右側脛腓骨開放性骨折及胸部挫傷等傷害，經台灣屏東
    地方法院檢察署檢察官就被告之前開過失行為以九十一年度調偵字第二三號聲請
    簡易判決處刑書聲請簡易判決處刑等情，為被告所不爭執，尚堪信為真實。復查
    ，被告之前開過失行為經本院以九十一年度屏交簡字第三四二號簡易刑事判決被
    告因過失傷害人，處有期徒刑三月確定，而訴外人唐坤元就原告所受前開傷害並
    不具有過失責任，經台灣屏東地方法院檢察署檢察官以九十一年度調偵字第二三
    號不起訴處分書處分不起訴，及台灣高等法院高雄分院檢察署以九十一年度上聲
    議字第四二三號處分書駁回原告之再議聲請，並經本院刑事庭以九十一年度聲判
    字第一三號駁回原告之交付審判聲請等情，業經本院依職權調閱台灣屏東地方法
    院檢察署九十一年度偵字第九二○號、九十一年度調偵字第二三號與九十一年度
    聲議字第一三三號偵查卷宗，及本院九十一年度屏交簡字第三四二號與九十一年
    度聲判字第一三號刑事卷宗閱明屬實，尚堪信為真實。足認被告就本件車禍之發
    生具有過失甚明，且原告所受前開傷害與被告之過失行為具有相當因果關係。
二、按因故意或過失不法侵害他人之權利者，負損害賠償責任；不法侵害他人之身體
    或健康者，對於被害人因此喪失或減少勞動能力，或增加生活上之需要時，應負
    損害賠償責任；不法侵害它人之身體、健康、名譽、自由、信用、隱私、貞操或
    不法侵害其他人格法益而情節重大者，被害人雖非財產上損害，亦得請求賠償相
    當之金額，民法第一百八十四條第一項前段、第一百九十三條第一項，及第一百
    九十五條第一項前段分別定有明文。查原告因被告之過失行為而受有前開傷害之
    事實既經認定，爰就原告主張之損害分別審酌如下：
（一）醫療費用：原告主張其因傷就醫治療，迄至九十一年八月一日止支出醫療費用
      計一十二萬七千一百五十二元等情，業據其提出與所述相符收據為證，並為被
      告所不爭執，尚堪信為真實。經核此等費用係醫療所需，應予准許。
（二）交通費：原告主張其因傷分別於九十年十二月一日、同年月三日、同年月十四
      日、同年月二十一日，及九十一年一月月四日、同年月十六日、同年二月七日
      前往位在屏東市之寶健醫院就診，因而往返屏東市及其位在屏東縣鹽埔鄉新二
      村住所，每次往返一趟計程車費五百元，支出七趟計程車費共計三千五百元等
      情，業據原告提出與所述相符收據為證，並為被告所不爭執，尚堪信為真實。
      經核此屬原告因本件車禍受傷而增加生活上所需費用，應予准許。
（三）工作損失：原告主張其本件車禍發生前係以耕作維生，因本件車禍受傷致一年
      六個月無法工作，因此受有一年六個月工作損失等情，業據原告提出與所述相
      符診斷證明書、證明書及土地所有權狀等件為證，並為被告所不爭執，尚堪信
      為真實，足認原告於本件車禍發生前具有勞動能力。參以行政院勞工委員會（
      八六）台勞動二字第○四五○一三號函表示自八十六年十月十六日起基本公資
      調整為每月一萬五千八百四十元等情。從而，原告主張以每月一萬五千八百元
      計算，其所受一年六個月工作損失計二十八萬四千四百元等情，為有理由，應
      予准許。
（四）精神慰撫金：本院審酌本件實際加害及被害情況，及原告以耕作維生並擁有一
      棟房屋與數筆土地，而被告係國中畢業，目前擔任公司職員，每月薪資一萬九
      千元，無動產或不動產，並需獨力扶養二名現分別就讀國小與國中之子女等情
      ，認原告請求精神慰撫金應以一十五萬元為適當，逾此數額之請求，為無理由
      。
三、從而，原告主張本於侵權行為法則，請求被告給付五十六萬五千零五十二元，及
    自起訴狀繕本送達之翌日即九十一年九月十三日起至清償日止，依週年利率百分
    之五計算之法定遲延利息，洵屬正當，應予准許，至原告逾此範圍之請求，為無
    理由，應予駁回。又原告陳明願供擔保，請准宣告假執行，就原告勝訴部分，經
    核並無不合，爰酌定相當之擔保金額，併准許之，至原告敗訴部分，其假執行之
    聲請已失所附麗，應併予駁回。
據上論結，本件原告之訴為一部有理由，一部無理由，依民事訴訟法第七十九條但書
、第三百九十條第二項，判決如主文。
中      華      民      國    九十二    年      四      月    二十九    日
                                       臺灣屏東地方法院民事第二庭
~B法      官  賴秀雯
右為正本係照原本作成。
如不服本判決，應於送達後廿日內，向本院提出上訴狀。
~B法院書記官  蔡進吉
中      華      民      國    九十二    年      四      月    二十九    日


司法院資訊處製作；財團法人民間司法改革基金會備份。
